【裁判字號】    95,交易,127
【裁判日期】    950831
【裁判案由】    公共危險等
【裁判全文】
臺灣彰化地方法院刑事判決             95年度交易字第127號
公  訴  人  臺灣彰化地方法院檢察署檢察官
被      告  乙○○
上列被告因公共危險等案件，經檢察官提起公訴（九十五年度偵
字第三七四一號），本院認有刑事訴訟法第二百七十三條之一第
一項之情形，而改依簡式審判程序判決如下：
    主  文
乙○○服用酒類，不能安全駕駛動力交通工具而駕駛，處有期徒
刑陸月，如易科罰金以佰元折算壹日；又因過失傷害人，處有
期徒刑肆月，如易科罰金，以佰元折算壹日。應執行有期徒刑
玖月，如易科罰金，以佰元折算壹日。
    事  實
一、乙○○曾因犯服用酒類，不能安全駕駛動力交通工具而駕駛
    之罪，受本院員林簡易庭以簡易判決處刑拘役三十五日確定
    ，仍不知警惕，於民國（下同）九十五年四月十九日下午十
    四時許起，在彰化縣員林鎮萬客隆海釣場，飲用啤酒等酒類
    ，迄於同日十五時許，其酒後吐氣所含酒精成份已達每公升
    一．四九毫克，業至不能安全駕駛動力交通工具之程度。其
    於彼時，乃駕駛車牌號碼Ｍ四─三二三一號自用小客車行駛
    於道路，欲行返家。於同日十五時三十分許，其駕駛前開自
    小客車，由南往北方向，行經彰化縣員林鎮○○路○段五五
    二巷一八六號前時，應注意汽車駕駛人應注意車前狀況，隨
    時採取必要之安全措施。且依當時情形並無不能注意之情事
    ，竟先撞擊右邊電線桿後，再與對向車道由甲○○所駕駛之
    車牌號碼ＮＯＭ─０六一號機車相撞，致甲○○因之人車倒
    地，並使甲○○受有頸、肩部左側挫傷、右堯骨遠端骨折、
    陰部挫傷等傷害。
二、案經被害人甲○○訴由彰化縣警察局員林分局報告臺灣彰化
    地方法院檢察署檢察官偵查起訴，本院認有刑事訴訟法第二
    百七十三條之一第一項之情形，而改依簡式審判程序審理。
    理  由
一、按除被告所犯為死刑、無期徒刑、最輕本刑為三年以上有期
    徒刑之罪或高等法院管轄第一審案件者外，於前條第一項程
    序進行中，被告先就被訴事實為有罪之陳述時，審判長得告
    知被告簡式審判程序之旨，並聽取當事人、代理人、辯護人
    及輔佐人之意見後，裁定進行簡式審判程序；除簡式審判程
    序及簡易程序案件外，第一審應行合議審判，刑事訴訟法第
    二百七十三條之一第一項、第二百八十四條之一分別定有明
    文。本件被告乙○○所涉係死刑、無期徒刑、最輕本刑為三
    年以上有期徒刑之罪或高等法院管轄第一審案件以外之罪，
    並於本院行準備程序時就被訴事實為有罪之陳述，本院合議
    庭依前揭規定，經評議結果，裁定改由一名法官獨任行簡式
    審判程序，先予敘明。
二、上揭事實，業據被告乙○○於警訊、偵查時及本院審理中，
    坦承不諱，核與告訴人甲○○於警訊、偵查中之指訴情節相
    符，復有道路交通事故調查報告表一份、酒精測試單一紙、
    診斷證明書二紙及照片十幀在卷可資佐證。按酒精濃度呼氣
    達每公升０．五五毫克（０．五五ＭＧ／Ｌ）或血液中酒精
    濃度達０．一一％以上者，肇事率為一般正常人之十倍，已
    達不能安全駕駛動力交通工具之標準，此亦有法務部發佈之
    八十八年五月十八日法八八檢字第００一六六九號函可資參
    照。而被告為警查獲時，其吐氣所含酒精成份高達每公升一
    ．四九五毫克，顯已不能安全駕駛動力交通工具，且被告當
    時竟無視對向來車動態，其行為反應迥異於一般汽車駕駛人
    ，堪認被告當時應已達於不能安全駕駛動力交通工具之程度
    。再按汽車駕駛人飲用酒類後，其吐氣所含酒精濃度超過每
    公升零點二五毫克以上者，不得駕車；且應注意車前狀況，
    隨時採取必要之安全措施，道路交通安全規則第一百十四條
    第二款、第九十四條第三項分別定有明文。被告駕車自應依
    循前揭交通安全規定，對於前方車況保持適度注意，且應避
    免於酒醉狀態下仍駕駛汽車，而依道路交通事故調查報告表
    所載，本件肇事當時為日間，且天候晴，故於客觀上被告並
    無不能注意之情事，竟疏於注意而貿然駕車前行，終因操控
    失當而發生本件車禍肇事，被告駕車行為自有過失。且其過
    失行為亦為造成告訴人李安明受有前揭傷勢之直接原因，二
    者間顯具有相當因果關係至明。本案事證已臻明確，被告犯
    行洵堪認定。
二、查被告行為後，刑法於九十四年二月二日修正公布，並於九
    十五年七月一日施行，其中第四十一條、第六十二條、第三
    十三條規定已經修正。按行為後法律有變更者，適用行為時
    之法律，但行為後之法律有利於行為人者，適用最有利於行
    為人之法律，現行刑法第一條第一項訂有明文。此條規定乃
    與刑法第一條罪刑法定主義契合，而貫徹法律禁止溯及既往
    原則，係規範行為後法律變更所生新舊法律比較適用之準據
    法，是刑法第二條本身雖經修正，但刑法第二條既屬適用法
    律之準據法，本身尚無比較新舊法之問題，應一律適用裁判
    時之現行刑法第二條規定以決定適用之刑罰法律，先予辨明
    。又以本次刑法修正之比較新舊法，應就罪刑有關之共犯、
    未遂犯、想像競合犯、牽連犯、連續犯、結合犯，以及累犯
    加重、自首減輕暨其他法定加減原因（如身分加減）與加減
    例等一切情形，綜其全部罪刑之結果而為比較，最高法院九
    十五年五月二十三日九十五年度第八次刑庭會議決議可資參
    照。經查：
（一）刑法第二百八十四條第一項前段過失傷害罪，法定刑得科
      銀元五百元以下罰金，刑法第一百八十五條之三酒駕公共
      危險罪之法定刑得科銀元三萬元以下罰金，據修正後刑法
      施行法增訂第一條之一：「中華民國九十四年一月七日刑
      法修正施行後，刑法分則編所定罰金之貨幣單位為新臺幣
      。九十四年一月七日刑法修正時，刑法分則編未修正之條
      文定有罰金者，自九十四年一月七日刑法修正施行後，就
      其所定數額提高為三十倍。但七十二年六月二十六日至九
      十四年一月七日新增或修正之條文，就其所定數額提高為
      三倍」及刑法第三十三條第五款修正為：「主刑之種類如
      下：五、罰金：新臺幣一千元以上，以百元計算之」等規
      定，是依修正後之法律，刑法第二百八十四條第一項前段
      過失傷害罪所得科處之罰金刑最高為新台幣一萬五千元，
      最低為新台幣一千元，刑法第一百八十五條之三酒駕公共
      危險罪所得科處之罰金刑最高為新台幣九萬元，最低為新
      台幣一千元，然依被告行為時之刑罰法律，即罰金罰鍰提
      高標準條例第一條前段規定之提高倍數十倍及刑法第三十
      三條第五款規定之罰金最低額一元計算，其中過失傷害罪
      之罰金刑最高為銀元五千元，最低為銀元一元，而酒駕公
      共危險罪之罰金刑最高為銀行三萬元，最低額為銀元一元
      ，若換算為新臺幣，最高額雖與新法同為新臺幣一萬五千
      元及九萬元，然最低額僅為新臺幣三元。因此，比較上述
      修正前、後之刑罰法律，自以被告行為時關於科處罰金刑
      之法律較有利於被告。
（二）刑法第六十二條自首之規定，於九十四年一月七日修正，
      九十五年七月一日施行前之規定：「對於未發覺之罪自首
      而受裁判者，減輕其刑，但有特別規定者，依其規定。」
      ，修正後則為：「對於未發覺之罪自首而受裁判者，得減
      輕其刑。但有特別規定者，依其規定。」，依修正後刑法
      第六十二條將原規定之「必減」修正為「得減」，雖性質
      上屬刑法裁量之事項，惟既影響行為人之刑罰法律效果，
      應屬法律變更之範疇，而有刑法第二條第一項之適用，經
      比較新舊法，以舊法規定「必減」對行為人較為有利，故
      應適用修正前之行為時刑法第六十二條前段規定減輕其刑
      。
（三）刑法第四十一條第一項之規定，在九十四年二月二日經修
      正為：「犯最重本刑為五年以下有期徒刑以下之刑之罪者
      ，而受六個月以下有期徒刑或拘役之宣告者，得以新台幣
      一千元、二千元或三千元折算一日，易科罰金。但．．．
      。」，並自九十五年七月一日起施行；又罰金罰鍰提高標
      準條例第二條規定，於九十五年五月十七日經公佈刪除，
      並自同年七月一日起施行；比較新、舊法，以舊法對被告
      有利，是被告所處之有期徒刑之易科罰金標準，應適用舊
      法規定，即原刑法第四十一條第一項及罰金罰鍰提高標準
      條例第二條之規定（因屬法律變更，比較之後仍適用舊法
      ）。
（四）綜合上述各條文修正前、後之比較，揆諸前揭最高法院決
      議及修正後刑法第二條第一項前段、後段規定之「從舊、
      從輕」原則，自應適用被告行為時之法律，即修正前刑法
      之相關規定及罰金罰鍰提高標準條例第一條前段規定，予
      以論處。
三、核被告乙○○所為，分別係犯刑法第一百八十五條之三及第
    二百八十四條第一項之前段過失傷害人罪。又被告為汽車駕
    駛人，酒醉駕車因而致人受傷，依法應負刑事責任，就此部
    分應依道路交通管理處條例第八十六條第一項之規定加重其
    刑。其所犯二罪間，犯意各別，罪名不同，應分論併罰。被
    告於車禍發生後，在前開犯行未為偵查犯罪機關發覺前，立
    即向到場處理之警員許訓誌，主動陳述上開肇事經過（有交
    通警察隊員林分隊道路交通事故肇事人自首情形記錄表影本
    可稽，九十五年度偵字第三七四一號卷第十九頁、第二十頁
    ），復於事後接受本院之審理，已符修正前刑法第六十二條
    前段規定自首之要件，應依同條規定減輕其刑。被告酒醉駕
    車因而致告訴人蔡美津受有上述之傷害，應依道路交通管理
    處罰條例第八十六條第一項規定就所犯過失傷害罪部分，加
    重其刑，並先加後減。爰審酌被告一再酒醉駕車，嚴重危害
    公共安全及其之過失程度、被害人分別所受傷勢，及肇事至
    今，尚未與告訴人達成和解與被告犯罪後之態度等一切情狀
    ，分別量處如主文所示之刑，並定其應執行刑，均諭知易科
    罰金之折算標準。
據上論斷，應依刑事訴訟法第二百七十三條之一第一項、應依刑
事訴訟法第二百九十九條第一項前段，道路交通管理處罰條例第
八十六條第一項，刑法第二條第一項前段、修正前刑法第一百八
十五條之三、第二百八十四條第一項前段、第六十二條、第五十
一條第六款、第四十一條第一項前段，道路交通管理處罰條例第
八十六條第一項，罰金罰鍰提高標準條例第一條前段、修正前罰
金罰鍰提高標準條例第二條，現行法規所定貨幣單位折算新臺幣
條例第二條，判決如主文。
本案經檢察官江孟芝到庭執行職務。
中    華    民    國    95    年    8     月    31    日
                  刑事第一庭  法  官  洪志賢
以上正本證明與原本無異。
如不服本判決，應於判決送達後十日內向本院提出上訴狀 (須附
繕本 )。
中    華    民    國    95    年    9     月    4     日
                              書記官  洪年慶
中華民國刑法第185條之3
（重大違背義務致交通危險罪）
服用毒品、麻醉藥品、酒類或其他相類之物，不能安全駕駛動力
交通工具而駕駛者，處1年以下有期徒刑、拘役或3萬元以下罰金
。
中華民國刑法第284條
（過失傷害罪）
因過失傷害人者，處 6 月以下有期徒刑、拘役或 5 百元以下罰
金，致重傷者，處1年以下有期徒刑、拘役或5百元以下罰金。
從事業務之人，因業務上之過失傷害人者，處 1 年以下有期徒刑
、拘役或1 千元以下罰金，致重傷者，處 3 年以下有期徒刑、
 拘役或 2千元以下罰金。
道路交通管理處罰條例第86條
汽車駕駛人，無駕駛執照駕車、酒醉駕車、吸食毒品或迷幻藥駕
車、行駛人行道或行經行人穿越道不依規定讓行人優先通行，因
而致人受傷或死亡，依法應負刑事責任者，加重其刑至二分之一
。
汽車駕駛人，在快車道依規定駕車行駛，因行人或慢車不依規定
，擅自進入快車道，而致人受傷或死亡，依法應負刑事責任者，
減輕其刑。


司法院資訊處製作；財團法人民間司法改革基金會備份。
